【裁判字號】    98,訴,2298
【裁判日期】    990128
【裁判案由】    損害賠償
【裁判全文】
臺灣高雄地方法院民事判決              98年度訴字第2298號
原      告  甲○○
被      告  乙○○
當事人間損害賠償事件，本院民國99年1月14日言詞辯論終結，
判決如下：
  主  文
被告應給付原告新台幣貳拾伍萬貳仟柒佰壹拾壹元。
原告其餘之訴駁回。
訴訟費用由被告負擔二分之一，餘由原告負擔。
  事實及理由
一、本件被告經合法通知，未於言詞辯論期日到場，核無民事訴
    訟法第386 條所列各款情形，爰依原告之聲請，由其一造辯
    論而為判決。
二、原告主張：被告於民國97年11月4 日17時45分許，騎乘車牌
    號碼XIH-452 號重機車，沿高雄縣大樹鄉○○○路由西北往
    東南方向行駛，途經該路段與大坪巷交岔路口時，因有疏未
    注意汽車行駛遇天色昏暗時，應開亮頭燈，且行經無號誌交
    岔路口時，轉彎車先讓直行車先行之過失，貿然通過上開交
    岔路口，致與原告所騎乘沿中正一路由東向西方向直行之車
    牌號碼P3Y-826 號重機車發生擦撞，原告因此受有顏面骨骨
    折、右橈骨骨折、右方4 顆臼齒骨折、右眉6 公分撕裂傷及
    多處擦挫傷等傷害。原告因被告上開不法侵害行為，受有醫
    藥費新臺幣（下同）92,437元、計程車車資48000 元及精神
    慰撫金400,000 元等損害。為此，爰依侵權行為法律關係提
    起本訴等語。並聲明：被告應給付540,437 元。
三、被告未於言詞辯論期日到庭，亦未以書狀作何聲明或陳述。
四、原告主張：被告於97年11月4 日17時45分許，騎乘車牌號碼
    XIH-452 號重機車，沿高雄縣大樹鄉○○○路由西北往東南
    方向行駛，途經該路段與大坪巷交岔路口時，因有疏未注意
    汽車行駛遇天色昏暗時，應開亮頭燈，且行經無號誌交岔路
    口時，轉彎車先讓直行車先行之過失，貿然通過上開交岔路
    口，致與原告所騎乘沿中正一路由東向西方向直行之車牌號
    碼P3Y-826 號重機車發生擦撞，原告因此受有顏面骨骨折、
    右橈骨骨折、右方4 顆臼齒骨折、右眉6 公分撕裂傷及多處
    擦挫傷等傷害等情，業據被告於台灣高雄地方法院檢察署98
    偵字第19622 號過失傷害案件（下簡稱偵查案件）中自承在
    卷（偵查案件98年7 月23日訊問筆錄），並有道路交通事故
    現場圖、道路交通事故調查報告表（一）（二）、道路交通
    事故談話紀錄表及現場照片13張附於上開偵查卷內可證。按
    汽車行駛時，遇天色昏暗或視線不清時，應開亮頭燈。次按
    汽車行駛至交岔路口，轉彎車應讓直行車先行。道路交通安
    全規則第109 條第3款 、第102 條第1 項第7 款分別定有明
    文。原告於警詢及偵查中皆指述被告於行車時未開亮頭燈，
    參以被告自承肇事地光線昏暗、視線不良等語，益徵被告行
    車時確未開亮頭燈甚明；又被告於偵查案件中陳述：案發路
    口之紅綠燈號誌故障等語（同上筆錄），參以肇事地點確設
    有行車管制號誌，但無動作等情，亦有道路交通事故調查報
    告表（一）附卷可稽，足見該處之行車管制號誌業已故障，
    該交岔路口即形同無號誌，被告駕車行經該交岔路口，即應
    遵守上開交通規則，讓直行車即原告先行，而依卷附現場照
    片及道路交通事故調查報告表（一）之記載觀之，本件事故
    發生時天候晴、夜間無照明、路面為乾燥無缺陷之柏油路面
    、道路上無障礙物且視距良好，並無不能注意之特別情事，
    被告竟疏未開亮頭燈，即貿然前行通過，以致肇事，其駕駛
    行為顯有過失。又原告因本件交通事故受有顏面骨骨折、右
    橈骨骨折、右方4 顆臼齒骨折、右眉6 公分撕裂傷及多處擦
    挫傷等傷害。原告因被告上開不法侵害行為，受有上開傷害
    ，有長庚紀念醫院診斷證明書影本1 紙在卷可憑，是被告之
    過失駕駛行為，與原告之傷害結果間，應具有相當因果關係
    。從而，原告依據侵權行為法律關係，請求被告賠償其因該
    車禍傷害所受之損害，自屬有據。
五、原告得請求被告賠償之項目及金額：
（一）醫藥費部分：
      原告主張：原告因本件車禍受有傷害，支出醫藥費用9243
      7 元，有原告醫療費用支出明細、醫療費用收據為證（本
      院卷第30至38頁），被告已於相當時期受合法通知，而於
      言詞辯論期日不到場，亦未提出準備書狀爭執，依民事訴
      訟法第280 條第3 項準用第1 項之規定，視同自認。原告
      主張其因本件車禍支出醫藥費用92437 元，堪予採信。從
      而，原告請求被告賠償其醫藥費用92437 元，為有理由，
      應予准許。
（二）計程車資部分：
      原告主張：原告因本件車禍右橈骨骨折，無法騎機車上學
      ，乃有搭乘計程車之必要，原告住高雄縣大樹鄉○○村○
      村街79號，至原告就學之義守大學，1 次約395 元，又原
      告自上開家中至長庚醫院就診，亦需搭乘計程車，1 次需
      210 元，共計支出計程車費48000 元等情，業據提出無菸
      計程車專用收據為證（本院卷第38頁反面至41頁反面），
      被告已於相當時期受合法通知，而於言詞辯論期日不到場
      ，亦未提出準備書狀爭執，依民事訴訟法第280 條第3項
      準用第1 項之規定，視同自認。原告主張其因本件車禍支
      出計程車費48000 元，堪予採信。從而，原告請求被告賠
      償其計程車費48000 元，為有理由，應予准許。
（三）精神慰撫金部分：
      原告因被告之過失傷害行為，致其受有顏面骨骨折、右橈
      骨骨折、右方4 顆臼齒骨折、右眉6 公分撕裂傷及多處擦
      挫傷等傷害，並經受右眉縫合手術，復接受顏面骨開放式
      內固定手術及右手橈骨外固定手術，嗣又行骨外固定器拔
      除手術，且原告自上開車禍後，陸續為右上第一小臼齒、
      第二小臼齒、第一大臼齒、第二大臼齒根管治療，並接受
      固定義齒治療，有診斷證明書可證（附於本院98年度審交
      簡附民字第238 號卷第3 至5 頁），則原告因此傷勢住院
      治療及復健，不僅身體受有疼痛，精神自感痛苦，是原告
      請求非財產上之損害賠償自屬有據。查原告現年24歲（74
      年11月28日生），大學畢業，目前於高雄長庚醫院家庭醫
      學科任短期契約員工，月薪17480 元，名下並無任何資產
      ，而被告為專科畢業，95年度薪資所得704257元，96年度
      薪資所得364944元、97年度薪資所得29875 元，名下並無
      任何財產等情，有稅務電子閘門財產所得調件明細表附卷
      可參（本院卷第15-24 頁），爰審酌兩造教育程度、經濟
      狀況、社會地位、損害程度等一切情狀，認原告請求之慰
      撫金以20萬元為適當，逾此部分之請求，尚屬無據。
（四）綜上，被告得請求被告賠償之損害金額，總計為340437元
      （92437 ＋48000 ＋200000＝340437）。
六、末按「保險人依本法規定給付之保險金，視為加害人或被保
    險人損害賠償金額之一部分；加害人或被保險人受賠償請求
    時，得扣除之」，強制汽車責任保險法第30條定有明文。本
    件車禍發生後，原告已依強制汽車責任保險法規定領取8772
    6 元之保險金，有原告郵政存簿儲金簿可證（本院卷第43頁
    ）準此，原告自應從其可得向被告請求賠償之金額中予以扣
    除之，經依上開金額計算後，原告於本件可得請求賠償之金
    額即為（000000000000 ＝252711）。從而，原告依據侵權
    行為法律關係，請求被告應給付原告252711元，洵屬正當，
    應予准許，其逾此部分之請求，為無理由。
七、綜上，原告本於於侵權行為之法則，求為命被告應給付原告
    252711元，為有理由，應予准許，逾此範圍部分，為無理由
    ，應予駁回。
八、結論：原告之訴為一部有理由、一部無理由，依民事訴訟法
    第385 條第1 項前段、第79條但書，判決如主文。
中    華    民    國    99    年    1     月    28    日
                  民事第三庭法  官  朱玲瑤
正本係照原本作成。
如不服本判決，應於送達後20日內，向本院提出上訴狀並表明上
訴理由，如於本判決宣示後送達前提起上訴者，應於判決送達後
10日內補提上訴理由書（須附繕本）。
中    華    民    國    99    年    1     月    28    日
                            書記官  張家瑜

司法院資訊處製作；財團法人民間司法改革基金會備份。
